【裁判字號】    90,上易,2270
【裁判日期】    901211
【裁判案由】    詐欺
【裁判全文】
臺灣高等法院臺中分院刑事判決                    九十年度上易字第二二七○號
    上  訴  人  臺灣彰化地方法院檢察署檢察官
    被      告  乙○○
    選任辯護人  趙惠如
右上訴人因詐欺案件，不服臺灣彰化地方法院九十年度易字第八八四號中華民國九十
年八月卅一日第一審判決（起訴案號：臺灣彰化地方法院檢察署九十年度調偵字第三
十六號），提起上訴，本院判決如左：
      主  文
上訴駁回。
      理  由
一、本案經本院審理結果，認被告乙○○被訴詐欺犯行係屬不能證明，其證據及理由
    ，業據第一審判決書理由欄記載甚詳，爰引用之（如附件）。原審以不能證明被
    告犯罪，而依刑事訴訟法第三百零一條第一項規定，諭知無罪之判決，經核認事
    用法，並無不合，檢察官上訴意旨雖謂「(一)被告於偵查中否認權利讓渡書內容所
    載坐落二林鎮○○段四一五之三號之土地及建物於其不能償還款項時，願將該不
    動產四分之一權利讓渡於告訴人，因該不動產為其兄所有，所以不能簽立該條款
    ，惟被告於審理中復改口供述：彰化縣二林鎮○○段四一五之三號土地係伊父親
    林文章贈與給伊兄弟四人，因該土地係農地，依農業發展條例規定不得增加共有
    人，遂以伊兄甲○○為登記名義人，故伊確實有該土地及建築物應有部分四分之
    一之權利等語，核與證人林文章、甲○○等人證述大致相符。惟證人林文章有六
    個兒子，為何僅以口頭約定獨將該土地贈與其中四兄弟？而林文章於民國七十九
    年讓與該土地予證人甲○○，登記原因係買賣，並非「贈與」，苟證人所言屬實
    ，被告是否於歷年皆有均攤土地稅金？是本件仍有必要傳訊其餘受贈人，查明土
    地讓與真正原因，且被告四兄弟與甲○○間確有土地信託登記關係存在，否則被
    告難認未有施用詐術。(二)系爭土地已於八十年一月廿八日設定最高限額二百八十
    萬元之抵押權予彰化縣二林鎮農會，債務人為設定義務人為甲○○等情，有該份
    土地登記謄本附卷足參。又被告於法院審理中供述前開土地係以甲○○名義借款
    ，再轉借給被告週轉，借款利息由被告繳納等語。則被告於簽立權利讓渡合約書
    之際，即明知該土地業已設定最高限額抵押權，其既未表明該土地係信託登記予
    甲○○名下，爾後尚有權利無法移轉之不能事由，亦未充分揭露該土地上尚有抵
    押存在，縱令應有部分嗣後得移轉，惟因抵押權追及之效力，告訴人仍須承擔被
    告未能依約清償，致該設定抵押權之土地經法院拍賣，而拍賣所得之價金於清償
    抵押權人之債務後，已不足以擔保本件借款之風險，使告訴人誤認前開土地建物
    四分之一權利有足額之擔保，亦難謂無詐術之行為。」云云，經查本件告訴人係
    於八十年七月十三日（公訴人起訴書誤為八十一年四月間）投資被告為負責人之
    昌樺木器企業社，出資六十六萬八千五百八十元，並約定該企業社爾後增資及所
    有支出均由企業社負責，增資及利潤亦均由雙方共同分攤之情事，業據被告於本
    院供述明確，並有合約書影本乙紙可稽，且為告訴人所不否認，而告訴人投資該
    企業社後，告訴人夫妻於經營期間，告訴人曾在企業社幫忙記帳，亦由告訴人之
    夫林財源與被告共同向外借款，以供企業社週轉之用，迨至八十一年春節左右因
    經營不善，方於八十一年四月二十五日與被告結算，被告同意退還告訴人之投資
    款六十六萬餘元等情，並經告訴人於本院供明在卷，且有借據影本多紙在卷可憑
    ，足見本件告訴人對於被告企業社之投資，並非無所了解企業社經營及其後營運
    負債情形以及被告個人資力，並據原審判決理由敘明綦詳，則告訴人於八十年七
    月間交付投資款投資企業社，難認被告有何施用詐術行為可言，否則告訴人供承
    於八十一年四月廿五日雙方結算後，於同年五月間又何以願意陸續再借款於被告
    九十九萬八千五百八十元，有該借據等可稽，是本件告訴人支付投資款之初，被
    告並無詐欺犯行至明，至於告訴人投資後，被告於八十一年四月間，因企業社經
    營不佳，於告訴人要求退夥時，縱然仍同意將出資款改為借款，並以上開不動產
    提供為該債權之擔保，亦屬於事後未能依約如期返還欠款問題，與被告自八十一
    年五月起已陸續償還少部分欠款，未能全部清償，均核屬民事債務糾葛，宜循民
    事途徑解決，自難據此認定被告於邀告訴人投資之際，有何詐欺款項之不法所有
    意圖，被告犯罪尚屬不能證明，公訴人上訴認應就被告予以論罪科刑，而指摘原
    判決不當，為無理由，應予駁回。
二、據上論斷，應依刑事訴訟法第三百七十三條、第三百六十八條，判決如主文。
本案經檢察官丙○○到庭執行職務。
中      華      民      國     九十      年     十二      月    十一    日
                                   臺灣高等法院臺中分院刑事第一庭
                                         審判長法  官  陳  紀  綱
                                               法  官  陳  登  源
                                               法  官  蕭  錦  鍾
右正本證明與原本無異。
不得上訴。
                                               書記官  蘇  昭  文
中      華      民      國     九十      年     十二      月    十一    日
                                                                        Ｆ


司法院資訊處製作；財團法人民間司法改革基金會備份。
